最高法院刑事判決　　　　　　九十六年度台上字第二００四號
上　 訴　 人　台灣高等法院檢察署檢察官
上訴人即被告　甲○○
選 任辯護 人　胡坤佑律師
上列上訴人等因被告違反期貨交易法案件，不服台灣高等法院中
華民國九十三年十月一日第二審判決（九十三年度上訴字第一八
八九號，起訴案號：台灣板橋地方法院檢察署九十一年度偵字第
一九三二七號），提起上訴，本院判決如下：
    主  文
原判決撤銷，發回台灣高等法院。
    理  由
本件原判決認定上訴人即被告甲○○（下稱被告）犯有原判決事
實欄所示罪行，因而維持第一審依行為時即民國九十五年七月一
日修正施行前之刑法第二十八條共同正犯、第五十五條牽連犯及
第五十六條連續犯之規定，從一重論被告共同未經許可，擅自經
營期貨經理事業、期貨顧問事業罪，處有期徒刑貳年之判決，駁
回檢察官及被告在第二審之上訴；固非無見。
惟按有罪判決書之事實認定，為適用法令之準據，法院應將與論
罪科刑有關之事項，翔實記載，然後於理由內逐一說明其憑以認
定之證據，並使事實認定與理由說明，互相適合，方為合法。倘
若事實認定與理由說明，不相一致，或事實、理由欄內之記載，
前後齟齬，按諸刑事訴訟法第三百七十九條第十四款後段規定，
均屬判決理由矛盾之當然違背法令；又連續犯以出於概括之犯意
，連續數行為而犯同一罪名為成立要件。原判決於理由六、(二)說
明：被告先後多次行使偽造私文書之犯行，時間緊接，構成要件
相同，顯係基於概括犯意反覆為之，應依連續犯論以一罪並加重
其刑（見原判決正本第二三頁第六至八行）。惟事實欄就此部分
連續犯行之事實，並未明白認定，詳細記載，自有事實與理由矛
盾之違法。又刑法第二百十六條、第二百十條之行使偽造私文書
罪，以足生損害於公眾或他人為構成要件之一，所稱足生損害於
公眾或他人，係指行為人行使偽造私文書之結果，有足以發生損
害於公眾或他人之虞或其危險性為已足，並非以公眾或他人果受
其損害或已受其損害為必要。本件依原判決所認定之事實，被告
為避免被害人林秀蕙發現被告操作外幣買賣虧損連連而中止投資
，遂基於行使偽造私文書之犯意，偽造「澳門匯創金融商品顧問
有限公司」（下稱匯創公司）名義之「對帳單」交付林秀蕙，致
林秀蕙誤認被告操作外幣買賣獲利豐厚等情；如果無訛，則被告
此部分行使偽造私文書之結果，似足以生損害於匯創公司及林秀
蕙；然原判決事實欄二僅認定被告此部分行為足生損害於林秀蕙
，並未論及是否亦足生損害於匯創公司；且理由內復未說明被告
此部分行為如何不足生損害於匯創公司及如何足生損害於林秀蕙
，不惟事實有欠明確，復有理由不備之違背法令。再原判決事實
欄認定被告擔任台北市○○○路○段三○五號十樓「福匯行」之
業務經理，明知「福匯行」未經財政部證券暨期貨管理委員會許
可，並發給許可證照，不得擅自經營「外幣保證金交易」之經理
、顧問等業務，竟與「福匯行」負責人李國憲等人基於犯意聯絡
，引介不特定客戶，與匯創公司簽定外幣保證金交易合約書，經
確認後，客戶可自行或委託「福匯行」業務人員透過匯創公司下
單至國際金融市場，操作買賣外幣；林秀蕙即由被告引介並透過
「福匯行」與匯創公司簽約，且由被告為林秀蕙操作外幣買賣等
情；顯認被告此部分行為係共犯期貨交易法第一百十二條第五款
之未經許可，擅自經營期貨經理事業、期貨顧問事業罪；惟原判
決理由六、(一)卻說明：被告所為係犯上開法條之未經許可，擅自
經營期貨經理事業罪；而置未經許可，擅自經營期貨顧問事業罪
於不論（見原判決正本第二二頁第三至四行、第二四頁第二、四
至五行）；難謂無事實與理由矛盾之違誤。又第一審判決主文係
諭知被告共同未經許可，擅自經營期貨經理事業、期貨顧問事業
罪；而原判決僅論被告共犯未經許可，擅自經營期貨經理事業罪
，彼此認定不同，自應撤銷第一審判決另為判決，方為正辦，惟
原判決卻維持第一審之判決，駁回檢察官及被告在第二審之上訴
，於法亦有未合；檢察官及被告上訴意旨，分別指摘原判決不當
，洵有理由，應認原判決關於違反期貨交易法第一百十二條第五
款及行使偽造私文書部分，均有撤銷發回更審之原因。至被告被
訴背信及原判決不另諭知無罪（詐欺）部分，依刑事訴訟法第三
百七十六條第五款、第四款規定，經第二審判決，固不得上訴於
第三審法院，但與得上訴之上開二部分，公訴人認有裁判上一罪
之牽連犯關係，基於審判不可分原則，應一併撤銷發回，附為敘
明。
據上論結，應依刑事訴訟法第三百九十七條、第四百零一條，判
決如主文。
中　　華　　民　　國　九十六　年　  四 　 月 　十九 　日
                      最高法院刑事第十一庭
                          審判長法官  林　永　茂
                                法官  洪　文　章
                                法官  蘇　振　堂
                                法官  蕭　仰　歸
                                法官  何　菁　莪
      本件正本證明與原本無異
                                      書  記  官
中　　華　　民　　國　九十六　年　  四 　 月  二十四　日
                                                    Ｍ
